【裁判字號】    99,交聲,120
【裁判日期】    990513
【裁判案由】    違反道路交通管理處罰條例聲明異議
【裁判全文】
臺灣臺東地方法院交通事件裁定        99年度交聲字第120 號
原處分機關  交通部公路總局高雄區監理所臺東監理站
異  議  人
即受處分人  甲○○
上列異議人即受處分人因違反道路交通管理處罰條例案件，對於
交通部公路總局高雄區監理所臺東監理站，於民國99年4 月15日
所為之裁決處分（處分案號：東監違裁字第裁81-TA0000000號）
，聲明異議，本院裁定如下：
    主  文
原處分撤銷，發回交通部公路總局高雄區監理所臺東監理站。
    理  由
一、異議意旨略以：異議人即受處分人（下稱異議人）收到汽車
    檢驗通知單時，發現尚有違規案件未結，經查詢後，始知異
    議人所有之車牌號碼7S-2815 號自小客車曾遭舉發闖紅燈違
    規，因已逾應到案日期，故遭裁罰新臺幣（下同）4,000 元
    及記違規點數3 點等處分；然異議人從未收受舉發通知單或
    郵局留存之領取通知，應不能就逾期到案部分裁罰，為此聲
    明異議，請求撤銷原處分中逾期裁罰部分等語。
二、原處分機關意旨略以：異議人所有之車牌號碼7S-2815 號自
    小客車，於民國98年11月18日20時11分許，在臺東縣臺東市
    ○○路段闖紅燈，乃依道路交通管理處罰條例第53條第1 項
    、第63條第1 項規定裁處4,000 元並記違規點數3 點；又本
    件舉發通知單已於98年12月15日寄存送達於異議人位於臺東
    縣臺東市○○路108 號之戶籍地址，送達程序並無違法等語
    。
三、按逕行舉發，應按已查明之資料填註車牌號碼、車輛種類、
    車主姓名或地址，並於通知單上方空白處加註逕行舉發之文
    字後，由舉發機關送達被通知人；又逕行舉發者，其應到案
    之日期距舉發日為30日；違反道路交通管理事件行為人，未
    依規定自動繳納罰鍰，或未依規定到案聽候裁決，處罰機關
    應依基準表於舉發通知單送達且逾越應到案期限60日之3 個
    月內，逕行裁決之，違反道路交通管理事件統一裁罰基準及
    處理細則第11條第1 項第4 款、第15條第1 款、第44條第1
    項分別定有明文。依前揭規定，舉發通知單應由舉發機關合
    法送達受處分人後，受處分人未自動繳納罰鍰或到案聽候裁
    決者，處罰機關始得依違反道路交通管理事件統一裁罰標準
    表逕行裁決之，倘舉發通知單未經合法送達於受處分人，處
    罰機關即不得逕行裁決。次按處理違反道路交通管理事件，
    有關文書送達之程序，依行政程序法之規定；送達，於應受
    送達人之住居所、事務所或營業所為之；於應送達處所不獲
    會晤應受送達人時，得將文書付與有辨別事理能力之同居人
    、受雇人或應送達處所之接收郵件人員。應受送達人或其同
    居人、受雇人、接收郵件人員無正當理由拒絕收領文書時，
    得將文書留置於應送達處所，以為送達；又送達不能依前2
    條規定為之者，得將文書寄存送達地之地方自治或警察機關
    ，並作送達通知書兩份，1 份黏貼於應受送達人住居所、事
    務所、營業所或其就業處所門首，另1 份交由鄰居轉交或置
    於該送達處所信箱或其他適當位置，以為送達。前項情形，
    由郵政機關為送達者，得將文書寄存於送達地之郵政機關。
    寄存機關自收受寄存文書之日起，應保存3 個月；違反道路
    交通管理事件統一裁罰基準及處理細則第5 條，行政程序法
    第72條第1 項前段、第73條第1 項、第3 項、第74條，分別
    定有明文，且此項送達程序是否合法，應由原處分機關證明
    之。末按法院受理交通事件，準用刑事訴訟法之規定，道路
    交通管理處罰條例第89條前段定有明文。又認定犯罪事實所
    憑之證據，雖不以直接證據為限，間接證據亦包括在內。然
    而無論直接證據或間接證據，其得為訴訟上之證明者，須於
    通常一般之人均不致有所懷疑，而得確信其為真實之程度者
    ，始得據為有罪之認定。倘其證明尚未達到此一程度，而有
    合理之懷疑存在，而無從使事實審法院得有罪之確信時，即
    應由法院諭知被告無罪之判決，最高法院76年臺上字第4986
    號判例意旨可資參照，此見解於法院審理違反道路交通管理
    處罰條例案件時，亦應準用之，始符立法本旨。
四、經查，本件舉發通知單係由舉發機關於98年12月 9日製單舉
    發後，交付郵局掛號郵寄，經臺東新生路郵局於98年12月15
    日送達至臺東縣臺東市○○路108 號（即異議人之登記戶籍
    地），因於送達處所未獲會晤受送達人本人，亦無受領文書
    之同居人、受雇人或應受送達處所之接收郵件人員，已將該
    送達文書寄存於臺東新生路郵局等情，固有臺東縣警察局99
    年4 月6 日東警交字第0990038093號函及送達證書影本各1
    份附卷可參；然本件郵政機關於寄存送達時，是否有製作送
    達通知書2 份，其中1 份黏貼於應受送達人住居所、事務所
    、營業所或其就業處所門首，另1 份則交由鄰居轉交或置於
    該送達處所信箱或其他適當位置，以為送達等情，則因郵件
    投遞人員每日投遞郵件量繁多，且事隔日久，投遞人員已無
    法特別記憶及提供佐證資料等事實，亦有中華郵政股份有限
    公司臺東郵局99年5 月11日郵字第0995000705號函1 份附卷
    可稽。從而，本件舉發通知單是否合法送達，並無任何證據
    可佐，揆諸刑事訴訟法上之「有疑唯利被告原則」，應認本
    件寄存送達並非合法。上開舉發通知單既未合法送達於異議
    人，致異議人無從自動繳納罰鍰或到案聽候裁決，原處分機
    關逕行裁決之期間亦無從起算，是原處分機關逕行裁決即屬
    違法，而此等程序瑕疵，均不因原處分機關將裁決書合法送
    達於異議人，而可補正。
五、綜上所述，本件違規行為因舉發通知單之寄存送達不合法，
    致原處分機關無從逕為裁決處分，是原處分機關上開裁決處
    分，於法即有未合。從而，異議人之異議為有理由，應由本
    院將原處分撤銷，並發回原處分機關另為適法之處理。
據上論斷，依道路交通管理處罰條例第87條第2 項、道路交通案
件處理辦法第20條，裁定如主文。
中    華    民    國    99    年     5    月    13    日
                  交通法庭    法  官  李俊彬
以上正本證明與原本無異。
如不服本裁定，應於裁定送達後5日內向本院提出抗告狀（須附
繕本）。
「切勿逕送上級法院」
                              書記官  陳昭穎
中    華    民    國    99    年    5     月    14    日

司法院資訊處製作；財團法人民間司法改革基金會備份。
